【裁判字號】    91,上訴,2999
【裁判日期】    920227
【裁判案由】    偽造有價證券等
【裁判全文】
臺灣高等法院刑事判決                          九十一年度上訴字第二九九九號
    上  訴  人  臺灣臺北地方法院檢察署檢察官
    被      告  丁○○
    指定辯護人  本院甲○辯護人王永炫
右上訴人因被告偽造有價證券等案件，不服臺灣臺北地方法院九十一年度訴緝字第二
十七號，中華民國九十一年七月三十一日第一審判決（起訴案號：臺灣臺北地方法院
檢察署八十一年度偵字第二八一八○號、二八一八一號、二八一八二號、八十二年度
偵字第八七○五號），提起上訴，本院判決如左：
    主  文
上訴駁回。
    理  由
一、公訴意旨略以：被告丁○○與曾萬福（業已死亡）二人共同基於概括犯意，意圖
    為自己不法之所有，先由丁○○覓得不詳姓名人，提供照片，偽造謝政達、陳國
    勝、王清旺、王俊雄、王世雄、林格仕、楊宗裕、林淵得等人身分證。及由曾萬
    福覓得知情之紀萬，由紀萬提供身分證，曾萬福提供照片，偽造王壽生之身分證
    ，再由該不詳姓名人以偽造之謝政達等身分證自行分別至各銀行申請支票存款開
    戶，由紀萬申請設立金雅實業有限公司，並以紀萬、金雅公司名義至銀行申請設
    立支票存款開戶，由曾萬福以偽造之王壽生身分證申請設立足運實業有限公司，
    並以王壽生名義至銀行申請支票存款開戶，繼而由知情之乙○提供資金，帳戶由
    曾萬福進出以自行提示培養信用方式取得銀行信任大量領票後，在市面上銷售，
    供他人持以詐財，因認被告丁○○涉有共犯刑法第二百十六條、第二百十條、第
    二百十二條、第二百十四條行使偽造文書罪嫌、第二百零一條偽造有價證券罪嫌
    、第三百三十九條第一項詐欺罪嫌。
二、按犯罪事實應依證據認定之，無證據不得推定其犯罪事實。又不能證明被告犯罪
    者，應諭知無罪之判決。刑事訴訟法第一百五十四條、第三百零一條第一項分別
    定有明文。此所謂認定犯罪事實之證據，係指足以認定被告確有犯罪行為之積極
    證據而言，該項證據自須適合於被告犯罪事實認定，始得採為斷罪資料，如未能
    發現相當證據，或證據不足以證明，自不能以推測或擬制之方法，為裁判基礎。
    又認定犯罪事實所憑之證據，雖不以直接證據為限，間接證據亦包括在內，然而
    無論直接或間接證據，其為訴訟上之證明，均須達於通常一般之人均不致於有所
    懷疑，而得確信其為真實之程度，始得據為有罪之認定，若其關於被告是否犯罪
    之證明未達此程度，而有合理性懷疑之存在，致使無從形成有罪之確定，根據「
    罪證有疑、利於被告」之證據法則，即不得遽為不利被告之認定（最高法院二十
    九年上字第三一○五號、四十年台上字第八十六號、七十六年台上字第四九八六
    號判例意旨參照）。
三、訊據被告堅決否認有偽造有價證券、偽造文書、詐欺之犯行，辯稱：其並不認識
    曾萬福，亦從未提供任何他人身分證供曾萬福申請支票，本案全不知情等語。而
    檢察官認被告涉有右揭犯行，係以共犯曾萬福之自白及有支票等證物扣案可資佐
    證，為其論據。
四、經查：
（一）共犯曾萬福業已死亡，經本院於民國九十一年一月二十二日以九十年度重上更
      (三)字第二一八號判決公訴不受理確定，有該判決可稽，無從再訊問調查。
（二）雖共犯曾萬福於死亡前於所涉偽造有價證券等案件，於警訊、偵查及原審供稱
      ：其用以申請支票帳戶之身分證是由丁○○所提供，丁○○除替其偽造王壽生
      身分證供其使用外，並曾提供林格仕等人身分證影本供其虛設公司行號，並提
      供林格仕等人頭帳戶供其培養紀萬戶頭之信用云云。惟被告之自白，雖為證據
      之一種，但刑事訴訟法第一百五十六條第二項規定，被告之自白，不得作為有
      罪判決之唯一證據，仍應調查其他必要之證據，以察其是否與事實相符。其立
      法目的乃欲以補強證據擔保自白之真實性，亦即以補強證據之存在，藉之限制
      自白在證據上之價值，防止偏重自白，發生誤判之危險。以被告之自白，作為
      其自己犯罪之證明時，尚有此危險；以之作為其他共犯之罪證時，在採證上具
      有自白虛偽性之同樣危險。且共犯者之自白，難免有嫁禍他人，而為虛偽供述
      之危險。是則利用共犯者之自白，為其他共犯之罪證時，仍不得為被告犯罪之
      唯一證據，須就其他方面調查，與事實相符者，始得採為其他共犯犯罪事實之
      認定。九十二年二月六日修正公布尚未施行之刑事訴訟法第一百五十六條第二
      項，更將此法律之解釋予以明文化。而共犯曾萬福雖曾稱上開身分證係由被告
      所提供，惟被告對於曾萬福偽造有價證券及詐欺取財之犯行是否知情、參與程
      度如何等，均未提及。另同案起訴之共犯紀萬供稱：不認識丁○○等語（見原
      審八十三年度訴緝字第三六六號卷八十三年十月二十日筆錄）。綜核本案全部
    卷宗資料，除共犯曾萬福之自白指稱被告外，並無其他共犯或證人指述被告參
      與上開犯行。至扣案之身分證、支票等物，並無證據足以認定為被告所提供及
      偽造領取。
五、檢察官上訴意旨以：共犯曾萬福除供述被告犯行外，尚供述其係與被告之女友丙
    ○○聯絡，聯絡方式為號碼000000000之行動電話，因被告自承丙○○
    為其女友，使用之行動電話號碼無誤，況本件尚有證人即曾萬福之同居人乙○、
    證人丙○○可供傳訊，原審未待其二人到庭說明，有應調查之證據未予調查之失
    云云。經原審法院及本院依證人丙○○之住址戶籍所在，加以傳訊並簽發拘票拘
    提，均傳拘無著，有傳票回證及拘提報告書在卷可按。另證人乙○經本院傳訊無
    著，囑託其住籍所在之台灣高雄地方法院亦傳訊、拘提無著，有同院九十二年一
    月十五日高貴刑九一助四七字第二九九八號函在卷可查。是各該證人已無從調查
    。本件依調查證據所得及檢察官所提全部證據資料，不足以認定被告犯罪，亦無
    其他積極證據足以認定被告犯罪，自不能僅依共犯不完整之自白為唯一證據，遽
    定被告犯罪。
六、原審認不能證明被告犯罪，為其無罪之諭知，於法並無不合。檢察官上訴意旨，
  仍指被告犯罪，為無理由，上訴應予駁回。
七、據上論斷，應依刑事訴訟法第三百六十八條，判決如主文。
本案經檢察官柯麗鈴到庭執行職務。
中    華    民    國      九十二      年      二      月     二十七     日
                            臺灣高等法院刑事第五庭
                                審判長法  官  曾  德  水
                                      法  官  楊  貴  雄
                                      法  官  趙  功  恆
右正本證明與原本無異。
如不服本判決應於收受送達後十日內向本院提出上訴書狀，其未敘述上訴之理由者並
得於提起上訴後十日內向本院補提理由書（均須按他造當事人之人數附繕本）。
                                      書記官  孫  佩  琳
中    華    民    國      九十二      年      二      月     二十七     日


司法院資訊處製作；財團法人民間司法改革基金會備份。
